臺灣高等法院高雄分院刑事判決　　　　 99年度上訴字第845號
上　訴　人
即　被　告　孫樹傑
指定辯護人　 顏萬文律師
上列上訴人因妨害性自主案件，不服臺灣高雄地方法院99年度訴
字第199 號中華民國99年4 月14日第一審判決（起訴案號：臺灣
高雄地方法院檢察署98年度偵字第24824 號），提起上訴，本院
判決如下：
    主  文
上訴駁回。
    事  實            
一、孫樹傑曾於民國93年間，因偽造文書案件，經臺灣臺南地方
    法院以93年度簡字第2289號判決，判處有期徒刑5 月確定，
    於94年1 月13日易科罰金執行完畢；再於94年間，因施用毒
    品案件，經臺灣高雄地方法院以94年度簡字第5766號判決，
    判處有期徒刑4 月確定，於95年5 月16日執行完畢。詎仍不
    知悛悔，其並無僱請看護之真意與資力，先於98年8 月18日
    ，在自由時報上刊登內容為「外籍看護工，0000000 」之廣
    告，適有代號0000-0000 號大陸籍成年女子（下稱Ａ女，真
    實姓名、年籍詳卷）因與配偶自苗栗結束工作返回高雄，請
    友人陳滿慶代為留意工作機會，陳滿慶見報紙廣告後，與孫
    樹傑聯絡工作內容，孫樹傑訛稱工作內容係24小時家庭照護
    其患有憂鬱症之母親孫陳秀英，陳滿慶便將此工作訊息告知
    Ａ女，Ａ女遂於當日下午4 時許，攜帶行李與陳滿慶一同至
    高雄市鼓山區○○○路163 巷19號孫樹傑住處應徵。孫樹傑
    見Ａ女前來，佯以願意僱用，打發陳滿慶離去，同時要求Ａ
    女立即入住，Ａ女不疑有他，當晚即入住該處3 樓房間內。
    孫樹傑於98年8 月19日凌晨1 時許，趁夜深之際，以送宵夜
    為由要求進入Ａ女房間內，Ａ女初先婉拒，惟孫樹傑一再敲
    門，Ａ女不耐只好開門，孫樹傑即入坐床上，先佯以聊天，
    要求Ａ女陪伴，進而提出以新臺幣（下同）1 萬元代價為性
    交易之提議，經Ａ女拒絕。孫樹傑竟基於強制性交之犯意，
    將Ａ女推倒壓制在床上，當Ａ女不願受辱，極力以手腳推擋
    反抗時，孫樹傑復恫稱：「不要動，不然我掐死妳！」等語
    ，致Ａ女心生畏懼，恐生命遭受威脅，遂不敢再極力反抗。
    孫樹傑乃強行脫去Ａ女衣物，先以手指插入Ａ女陰道，並要
    求Ａ女以口含住其陰莖（俗稱口交），又接續以陰莖插入Ａ
    女陰道內，再以其所有預先準備好之按摩棒1 支插入Ａ女陰
    道內，而對Ａ女為強制性交1 次得逞。Ａ女因不禁遭受徹夜
    折磨，身心俱痛，終向孫樹傑稱：「我一定要告你！」，要
    求孫樹傑住手，孫樹傑始停止強制性交。Ａ女受辱後，聯絡
    陳滿慶儘速趕來，陳滿慶旋於98年8 月19日清晨7 時30分許
    ，趕至上開處所，經Ａ女告知遭性侵害一事，立即報警，當
    場查獲孫樹傑，並扣得上開按摩棒1 支，始悉上情。
二、案經高雄市政府警察局鼓山分局移送臺灣高雄地方法院檢察
    署檢察官偵查起訴。
    理  由
壹、程序部分：
一、按被告以外之人於檢察事務官、司法警察官或司法警察調查
    中所為之陳述，與審判中不符時，其先前之陳述具有較可信
    之特別情況，且為證明犯罪事實存否所必要者，得為證據，
    刑事訴訟法第159 條之2 定有明文。是依本條規定，被告以
    外之人於檢察事務官、司法警察（官）調查時所為之陳述，
    屬傳聞證據，依同法第159 條第1 項規定，本無證據能力，
    必具備「信用性」及「必要性」二要件，始例外得適用上開
    第159 條之2 規定，認有證據能力，而得採為證據。辯護人
    主張：被害人Ａ女及證人陳滿慶2 人警詢筆錄，為審判外陳
    述，無證據能力等語。經查，該2 人警詢時所為陳述，為被
    告以外之人於審判外之陳述，且與其等於原審審理時之陳述
    並無不符，依上開說明，無傳聞法則例外之適用，故其等於
    警詢時陳述，均無證據能力。
二、再按刑事訴訟為發現實質之真實，採直接審理及言詞審理主
    義，故證據資料必須經由法院以直接審理之方式加以調查。
    又除法律另有規定者外，證人必須到庭以言詞為陳述，如未
    親身到庭，僅提出書面以代陳述者，即與刑事訴訟法係採直
    接審理及言詞審理之本旨有違，依刑事訴訟法第159 條第1
    項規定：「被告以外之人，於審判外之言詞或書面陳述，除
    法律有規定者外，不得作為證據」，則該代替到庭陳述之文
    書，自不得採為判決之基礎（最高法院95年度台上字第1616
    號判決意旨參照）。檢察官所提出之高雄市政府警察局鼓山
    分局龍華派出所警員蔡國賓、張貞源2 人具名之職務報告（
    見偵查卷第40頁），其內容係記載警員查獲本案及扣案證物
    之經過，即製作報告之員警依其親身經歷之事實所製作，其
    自係居於證人地位，該報告屬證人之書面陳述，依上開說明
    ，不能作為證據。
三、末按被告以外之人於審判外之陳述，雖不符刑事訴訟法第15
    9 條之1 至第159 條之4 之規定，而經當事人於審判程序同
    意作為證據，法院審酌該言詞或書面陳述作成時之情況，認
    為適當者，亦得為證據。當事人、代理人或辯護人於法院調
    查時知有第159 條第1 項不得為證據之情形，而未於言詞辯
    論終結前聲明異議者，視為有前項之同意，同法第159 條之
    5 第1 、2 項定有明文。立法意旨在於傳聞證據未經當事人
    之反對詰問予以核實，原則上先予排除，惟若當事人已放棄
    反對詰問權，於審判程序中表明同意該等傳聞證據可作為證
    據，基於尊重當事人對傳聞證據之處分權，及證據資料愈豐
    富，愈有助於真實發見之理念，且強化言詞辯論主義，使訴
    訟程序得以順暢進行，上開傳聞證據亦均具有證據能力。查
    本案據以認定被告犯罪事實存否之其他被告以外之人之言詞
    或書面陳述，被告、辯護人及檢察官於本院審理時，均同意
    作為證據，且於本院言詞辯論終結前，均未聲明異議，而本
    院審酌該言詞及書面陳述作成之情況，未見有何不適當之情
    形，故依前開規定，均得為證據。
貳、實體部分：
一、訊據被告孫樹傑固坦承有在自由時報刊登廣告，僱請外籍看
    護，並於上揭時間、地點，接續以手指、性器官、按摩棒進
    入告訴人即被害人Ａ女之性器官，及要求被害人為其口交，
    嗣因被害人聯絡證人陳滿慶到場，經證人陳滿慶報警查獲乙
    節，惟矢口否認有何性侵害犯行，於原審審理時辯稱：我是
    真的要僱請被害人當看護，照顧行動不便之母親孫陳秀英，
    打算向朋友借錢來支付看護費，另外有放1 萬元在孫陳秀英
    處，當晚我有拿衣服給被害人穿，還買宵夜找被害人邊吃邊
    聊天，因為想跟她交往，才提出以1 萬元為代價進行性交易
    之提議，經她同意幫我服務到射精為止，我才對她為上開性
    交行為，並沒有說要掐死她，也沒有強脫她衣物，在性交過
    程中，因為我無法完全勃起，才使用按摩棒來滿足她，用了
    一下，她說想尿尿，我認為她高潮了，就把按摩棒拔出來，
    停止性交行為，我認為自己沒有射精，所以不用付她1 萬元
    ，誰知道她卻找陳滿慶來，誣指我強姦她，還跟我索求3 萬
    元當賠償云云（見原審99年3 月31日審判筆錄）。被告於警
    詢時則辯稱：被害人是我的老闆於98年8 月18日請來照顧其
    子女的，因為被害人翌日會到我老闆住處工作，我老闆住處
    在高雄市○○區○○路一帶，所以才臨時住在我住處3 樓云
    云（見98年8 月19日警詢筆錄，偵卷第4 頁背面）。原審辯
    護人則以：(1)若依被害人所述有極力反抗被告，衡情當會受
    傷，然高雄市立聯合醫院性侵害事件驗傷診斷書卻未記載傷
    勢，是被害人所指不無誇大不實之可能；(2)被害人先稱遭被
    告恫嚇而不敢反抗，卻又稱因被告使用按摩棒令其痛到極點
    才表示要告被告，然一般按摩棒使用應不至於使人痛到極點
    ，可見被害人說詞反覆且有違常理；(3)倘非出於被害人意願
    及協力，被告如何能在無法勃起情況下，順利與被害人性交
    ，且與被害人相處一整夜？(4)又證人孫陳秀英於原審證稱被
    告有拿衣服給被害人試穿，核與被告所辯相符，可見被告陳
    述係有事實依據，雙方應為合意性交云云，為被告辯護。本
    院審理時辯護人則另為被告辯護稱：(1)被告係為其雇主刊登
    報紙廣告，並非為其母親聘請看護而刊登報紙徵人（見99年
    6 月7 日刑事準備程序暨調查證據聲請狀，本院卷第67頁）
    ；(2)被告沒有勃起能力，無法以性器官插入被害人下體，被
    害人卻指被告有用性器插入其下體；(3)被害人既稱有替被告
    口交，則被害人應診機用口大力咬被告下體，嚇退被告，被
    被害人卻捨此未為；(4)過程中被害人既有反抗，但卻未大聲
    求救，與常情有違；(5)如被告真有性侵行為，怎會拿手機給
    被害人對外聯絡（以上見99年12月17日刑事辯護狀，本院卷
    第219 頁）；(6)被告與其兄長有財產上糾紛，陳滿慶係告訴
    人之朋友，其2 人所證，難免有偏袒告訴人之處，不足採信
    云云（見99年12月21日刑事續行辯護狀，本院卷第223 頁）
    。經查：
  (一)證人即被害人Ａ女迭於偵查中及原審審理中均一致證稱：我
    本來跟先生在苗栗工作，工作結束後回到高雄，拜託朋友陳
    滿慶幫忙找工作，陳滿慶說看見報紙廣告要徵24小時家庭看
    護，我便於98年8 月18日下午4 時許，攜帶行李，與陳滿慶
    到雇主也就是被告，位在中華一路之住處，到現場後，被告
    說他的母親患有憂鬱症需要人照顧，我有跟被告到2 樓，看
    見其母躺在床上睡覺，後來陳滿慶就走了，走之前有交代被
    告要好好照顧我，我就跟被告上3 樓，有問薪水怎麼算，被
    告說要暫時住下來做幾天看看，接著被告有再帶我去看他母
    親，跟他母親閒聊一下，我吃過晚餐後，回3 樓房間休息，
    洗完澡準備睡覺。大約是凌晨1 時許，被告突然敲門，說有
    買宵夜來，我說不餓不想吃，但被告一直敲門，我才開門，
    向被告道謝，並表示想睡覺了，被告卻要我陪他聊天，聊著
    突然說要在我房間睡，我說怎麼可以這樣，叫他下去2 樓陪
    他母親睡，被告卻說「妳那麼辛苦，那我給妳一萬元，妳陪
    我睡覺」，我說我是來做苦工的，不是做那種事的人，叫被
    告回去睡覺，被告一直要跟我聊天，竟突然將我推倒在床上
    壓制住，撲到我身上壓住我胸部及下半身，我用力以手、腳
    反抗，被告就說「妳不要動，不然我掐死妳！」，所以我不
    敢動也不敢叫。被告這時撲坐在我身上，用腳壓住我的腳，
    用2 隻手抓住我的手，又要脫掉我穿的短褲，我就反抗，但
    還是被脫掉褲子，被告一面以一隻手控制我雙手，再用另一
    隻手先來回摩擦我下體，然後用手指插入我的性器官，用力
    地攪動，我說這樣很痛，並罵被告是「畜生」、「本來當你
    是好人」等語，被告一直用手插我的性器官，又叫我親他的
    性器官，我不願意，被告就繼續用手插我的下體，我覺得很
    痛，只好親被告的性器官，接著被告又強迫我吸他的性器官
    ，我說嘴巴痛，被告還是不斷強迫我，並要求要插進我的下
    體，我說不要，被告威脅要用手指插進去，我因為被被告用
    手指插得很痛，只好忍痛答應被告，讓被告用性器官插入，
    被告便全身趴在我身上，叫我用手將被告的性器官放進我的
    性器官內，我只好照做，沒多久被告因為性器官軟掉拿出來
    ，又叫我用口交，我只好照做，我一停下來，被告就用手插
    我的下體，叫我用手握著被告的性器官來回抽動，就這樣以
    口交及手握著性器官抽動一段時間後，被告都沒有射精，被
    告又再將性器官插入我的下體，我真的很痛，而且非常難過
    與害怕，加上當時是半夜又在3 樓，我想起曾看過臺灣報紙
    報導有人被姦殺，我怕自己也會被殺掉。之後被告竟然又拿
    出按摩棒插入我的性器官，大約有幾分鐘，當時因為我實在
    太痛了，才忍不住跟被告說「你太卑鄙了，我要告你！」等
    語，被告有點害怕，就走掉了。後來大約早上7 時許，被告
    又走進來我的房間，我當時電話打不出去，才極力要求被告
    給我手機打給陳滿慶，我就打給陳滿慶，叫陳滿慶趕快過來
    ，沒多久陳滿慶騎機車過來，我看到陳滿慶，就說要去報警
    ，陳滿慶問被告怎麼回事，被告誣指是我自願的，陳滿慶就
    知道發生什麼事，與被告發生爭執，陳滿慶很生氣地責備被
    告，有打被告一拳。我向陳滿慶說要報案，陳滿慶說好，被
    告看我要報案，就說他錯了，想要以3 萬元和解，我不答應
    ，堅持要告到底。警察來時，被告還不承認有按摩棒，還是
    被告的哥哥孫樹榮帶警察到2 樓去找到的，被告的哥哥也說
    一定要告被告，因為被告侵犯女生的事情之前就發生好幾次
    了。我後來驗傷時，有把遭被告抓住的痕跡指給醫生看，但
    因為只有一點痕跡，看不太出來，醫生沒有理會等語（見偵
    卷第58至61頁、原審99年度訴字第199 號卷第41至48頁）。
    而證人陳滿慶於原審審理中亦證稱：被害人於98年8 月19日
    上午7 時30分許，打電話給我，口氣聽起來好像受到委屈，
    很傷心、很緊張，叫我趕快過去，我趕到現場看到被告與被
    害人兩人，知道被告欺負被害人後，我很生氣，對被告說「
    你怎麼可以做這件事！」與被告發生爭執，有出手打被告，
    被告的哥哥孫樹榮聽到爭吵，從樓上下來，剛開始沒講什麼
    ，聽完被害人跟被告對質後，就說之前也發生好幾次這樣的
    事情，並提供龍華派出所的電話，叫我去報案，這時被告說
    要拿錢作補償，被害人說不要賺這種錢，我始終都沒有跟被
    告要過任何錢，被害人也沒有跟被告要錢，發生這件事，我
    覺得過意不去，因為介紹工作給被害人，居然變成這樣等語
    （見原審99年度訴字第199 號卷第48至51頁）。另被告之兄
    孫樹榮於本院審理時證稱：我當天於凌晨2 、3 時下班後回
    家睡覺，早上約6 、7 點時，聽到樓下有吵鬧聲，我到樓下
    見到我弟弟即被告與該女子在吵鬧，聽到該女子說被告對她
    怎麼樣，她要報警。後來我給該女子電話報警的。我不知道
    詳情，但該女子一直在哭訴。我下班回來時，係睡在3 樓房
    間，我家3 樓有2 間房間，我於昏睡中有聽到「不要、不要
    」的聲音等語（見本院100 年2 月15日審判筆錄，本院卷第
    266-269 頁）
  (二)依被害人於偵查及原審審理時所證，其均能將當晚被告如何
    要求其留宿、如何以送宵夜為藉口進入房內，提出性交易之
    提議，與如何將其推倒壓制，復以要掐死等語脅迫，及如何
    強行脫去其衣物，接續以手指、性器官、按摩棒插入其性器
    官，並要求其口交之過程及細節清楚地證述綦詳，且始終一
    致無矛盾，一再堅指被告確有此犯行，復有被害人真實姓名
    對照表、自由時報分類廣告、被害人手繪現場圖、高雄市立
    聯合醫院美術館院區98年8 月19日高市衛醫字第3001號受理
    疑似性侵害事件驗傷診斷書附卷可稽（見偵卷第21、24頁及
    第69頁彌封袋內資料），及扣案按摩棒1 支可資佐證（照片
    見偵卷第28頁、扣押物品目錄表見本院99年度審訴字第164
    號卷第21頁），且其於偵查、原審審理中，每當言及遭被告
    強迫性交之過程，均不禁當庭哭泣，而無法繼續陳述，有偵
    訊及原審審判筆錄在卷可稽（見偵卷第60頁、原審99年度訴
    字第199 號卷第41頁），核與一般被害人遭受性侵害後，身
    心受到強大傷害，產生對安全之顧慮、情緒低潮、焦慮、恐
    懼他人得知及深怕再度受害之反應等情相符。又被害人與被
    告素昧平生，彼此毫無怨隙，亦未曾向被告要索任何金錢作
    為代價或賠償款項，已據被害人、證人陳滿慶結證屬實，則
    其不至有何誣陷被告之動機、目的，當無自冒偽證罪之險而
    設詞誣陷被告之理。而衡諸常情，性侵害之被害人，仍可能
    遭受他人異樣眼光或家人責難，身心承受許多壓力，如非確
    有其事，何必甘冒偽證及誣告罪責之風險，不顧所述內容涉
    及個人私節，而再三堅指被告有為本件犯行？再參以證人陳
    滿慶及孫樹榮2 人上開所證，關於其等所見被害人遭性侵後
    與被告所為爭執之情形，均相符合，且與一般被害人遭性侵
    害後之反應並無不符。而陳滿慶及孫樹榮2 人所證，均非直
    接證明被告確有性侵被害人之行為，僅係證明事後被告與被
    害人爭執時之情形，而陳滿慶與被告並無仇怨，孫樹榮又係
    被告之兄，縱與被告間關係不睦或曾有嫌隙，依常情亦無故
    入被告於重罪之虞。再依被害人上開所證關於被告性器官插
    入之情形，其已指出被告確有插入後尚未射精即軟掉之情形
    ，而被告於偵查中亦曾供承：「（你有將你的生殖器插入她
    的生殖器？）有。只是我無法勃起。她還坐到我身上，但我
    仍然無法勃起。」等語（見98年8 月19日偵訊筆錄，偵卷第
    45頁），而與被害人此部分之指訴相符；再參諸被告於本院
    審理時供稱：我吃凱旋醫院的藥後就沒有勃起能力等語（見
    本院100 年2 月15日審判筆錄，本院卷第272 頁），被告於
    原審審理時則供稱：凱旋醫院給我的藥我吃了每天都想睡覺
    ，又會發胖，我在醫院時非得吃，但出來後我就不吃了等語
    （見原審99年3 月31日審判筆錄，原審訴卷第61頁），則依
    被告此部分所供，應可認為被告係因服藥致有勃起障礙，但
    因出院後並無服藥，則其勃起障礙應有改善，於案發時，應
    非完全不能插入被害人之性器官內。又被害人既指訴係遭被
    告強暴、脅迫而違反其意願與被告性交，則於性交過程中，
    若被害人並未大聲呼救，或未有進一步之強烈抵抗，而無明
    顯之外傷，或未於口交時咬被告下體以資抵抗，此均與被害
    時之常情無違。至於被害人指訴遭被告持按摩棒插入下體而
    感到疼痛一節，若被害人係遭違反意願而為性交，而按摩棒
    又係較堅硬之物，則因此使被害人感到疼痛，亦與常情無違
    。又依被害人指訴，被告係因其自己的電話暫時無法撥出，
    經被害人極力要求後，被告始提供電話讓被告聯絡陳滿慶到
    場處理，則被告若未提供被害人電話使用，被告早晚亦將以
    自己的電話對外聯絡，則被告於其時提供電話給被害人對外
    聯絡陳滿慶，亦與常情無違。故認被害人上開所證情節，應
    確係出於親身經歷，並非虛妄，而堪以採信。辯護人上開為
    被告所為辯護理由，尚不能採。
  (三)又證人即被告之母孫陳秀英於原審審理時證稱：我是被告的
    母親，患有頭痛、身體痛等疾病，偶而會不舒服，但沒有憂
    鬱症，我跟被告同住的上開中華一路住處是透天厝，我住在
    2 樓房間，平常房門關著，聽不到樓上或樓下的聲音，只能
    從窗戶聽到巷子傳來的聲音，而被告是我的次子，平常沒有
    工作，每天會向我要個100 、200 元花用，甚至亂說我欠他
    錢，叫我簽本票，一天還他1,000 元，被告與我的長子孫樹
    榮之間為了錢，彼此鬧得很不愉快，其實家裡根本沒有什麼
    錢，現在是貧民戶，靠政府一個月補助6,000 元過活，我因
    為被告一直跟我要錢，覺得痛苦，曾去觀音山想要自殺，但
    最後沒有勇氣，我於98年8 月18日當天下午，雖然有看到被
    告帶被害人到2 樓來，拿3 、4 套我女兒的衣服給被害人穿
    ，被害人穿了後說不要，但被告沒說被害人是誰，被告也沒
    說過要替我請看護，所以我以為是被告新交的女朋友，當天
    晚上我人都在2 樓，因為門關著，沒有聽到什麼聲音，就連
    被告跟陳滿慶吵架、打架的事情，也是事後才知道的等語（
    見原審99年度訴字第199 號卷第51至56頁）。審酌證人孫陳
    秀英為被告之母，長年與被告其生活共處，對自身及被告生
    活、經濟等狀況自知甚詳，且無為不利於被告證述之動機，
    其既將自己沒有憂鬱症、家庭經濟貧困、被告失業在家、沒
    有提過要替其請看護及被告常向其討錢等情證述明確，足見
    證人孫陳秀英並無仰賴看護照顧憂鬱症之需要，且被告亦無
    僱請看護之資力，更遑論被告事先將1 萬元寄託予證人孫陳
    秀英。再者，被告與被害人既互不相識，對彼此身體狀況不
    甚瞭解，倘彼此出於性交易之意思，則衡情被害人理應會要
    求被告戴保險套，以免感染疾病或懷孕，且理應要求被告事
    先付費，縱被害人允諾事後付款，必也要求被告於完事後即
    刻支付，豈有如被告所辯被害人在未向被告收取費用之際，
    即任由其以手指、性器官、按摩棒為性交行為。況且，若係
    性交易，被害人大可不動聲色地向被告索取金錢，何以被害
    人傷心、緊張地要求證人陳滿慶立刻趕來，且不願接受被告
    賠償，反而一再要求報警處理，而徒使自己尊嚴曝露於陌生
    之司法偵審制度下。是被告猶以其有僱請看護之真意，及雙
    方係以1 萬元性交易云云置辯，均與事實及一般社會事理常
    情相違，顯係臨訟卸責之詞，殊不可採。辯護人以被告所述
    有帶被害人前往2 樓挑選衣服一事與證人孫陳秀英所證相符
    ，此一與被告對被害人為強制性交犯行無涉之事項為被告辯
    護，亦委無可採。
  (四)另查，被告係在自由時報上刊登內容為「外籍看護工000000
    0 」之廣告，有該廣告影本附卷可稽（見偵卷第21頁），並
    為被告所自承，該廣告所登載之電話為被告家中電話，若被
    告係為其雇主刊登，則刊登之聯絡電話為其自家中之電話，
    也與常情未符。而被告之兄孫樹榮於本院審理時又證稱：被
    告當時並沒有什麼工作，案發前曾去做一天的油漆工作，但
    後來別人就沒有叫他再去了等語（見本院100 年2 月15日審
    判筆錄，本院卷第269 頁），則被告是否確有為雇主刊登上
    開廣告，實有可疑。再參諸被告所稱之雇主既係在高雄市區
    ，而被害人前往應徵後，被告竟讓被害人住在被告家中，亦
    與常情不符，又被告亦始終無法提供其雇主之姓名、住址等
    資料供本院調查，足認被告此部分之辯解，亦不能採信。
  (五)再者，本院復審酌被告所為強暴手段係徒手將被害人推倒壓
    制在床上，已如前述，可見被告並未攜帶或使用兇器，亦未
    以毆打或推撞於質地堅硬之處等方式對待被害人，則衡情被
    害人不必然受有明顯之外觀傷勢。且被告係另以脅迫言詞造
    成被害人心理上受到壓迫，而被害人係大陸籍女子，對臺灣
    環境較為陌生，加以案發地點為被告住處3 樓，案發時間為
    凌晨深夜，縱使求救也不易為人察覺，則被害人身心處於此
    壓制與威脅下，經盱衡情勢，考量自身生命安全，因深陷恐
    懼而不敢死命抵抗被告，不得已方依被告指示，配合被告，
    在違反意願下，替被告口交、任由被告以性器官、按摩棒侵
    犯，終因無法忍受被告徹夜折磨而出言反抗等情，均於常情
    並無相悖，不能因此遽謂被害人係出於自願。而任何女子在
    違反其意願情況下，遭到陌生成年男子，以強暴、脅迫方式
    ，長時間交替地以手指、性器官、按摩棒摩擦下體、插入性
    器官內攪動，身心均會感到極大痛苦，辯護人猶以被害人並
    無傷勢、不應痛到極點，及應係出於自願始能讓被告遂行性
    交云云置辯，均與事理相違，顯不可採。
  (六)綜上所述，被告確有以強暴、脅迫方式，違反被害人意願，
    對被害人為性交行為得逞之事實。本件事證明確，被告犯行
    堪以認定，應予依法論罪科刑。
二、按刑法第221 條第1 項之「強暴」，係指逞強施暴，使他人
    無以抗拒，以有形力或其他行為，造成被害人一種心理或生
    理上被強制之狀態，而足致妨礙被害人之意思決定自由與依
    其意思決定而行動之自由；同條項之「脅迫」，係指以言語
    或舉動，顯示加害他人之意思，或以加害他人之意思通知他
    人，使其產生畏懼。又按88年4 月21日修正公布前之刑法第
    221 條第1 項以「至使不能抗拒」為要件，因過於嚴格，容
    易造成受侵害者，需要「拼命抵抗」，而致生命或身體方面
    受更大之傷害，故刪除此要件，是以行為人所施用之強暴、
    脅迫手段，祇須足以壓抑被害人之性自主決定權（最高法院
    97年度第5 次刑事庭會議決議參照）。是核被告施力將被害
    人推倒並壓在床上強脫衣褲，且以「掐死妳！」等言語脅迫
    被害人，令被害人感到害怕，遂任由被告違反其意願，予以
    性交得逞之事實，所為係犯刑法第221 條第1 項之對女子以
    強暴、脅迫而為強制性交罪。被告先後以手指、性器官、按
    摩棒進入被害人性器官，及要求被害人口交之行為，係在相
    同時、地，密接進行而侵害同一之法益，彼此間之獨立性極
    為薄弱，依一般社會健全觀念難以強行分開，在刑法上應包
    括評價為一行為之數個舉動之接續實行，屬接續犯，應論以
    實質上一罪。又被告有如事實欄所示，因偽造文書案件，於
    94年1 月13日易科罰金執行完畢；及因施用毒品案件，於95
    年5 月16日徒刑執行完畢之前案紀錄，有臺灣高等法院被告
    前案紀錄表可稽，其於有期徒刑執行完畢後，5 年以內故意
    犯本件有期徒刑以上之罪，應依刑法第47條第1 項規定，論
    以累犯，加重其刑。
三、又按行為時因精神障礙或其他心智缺陷，致不能辨識其行為
    違法或欠缺依其辨識而行為之能力者，不罰；行為時因前項
    之原因，致其辨識行為違法或依其辨識而行為之能力，顯著
    減低者，得減輕其刑，刑法第19條第1 、2 項定有明文。故
    其處罰與否，仍須視精神疾病程度如何，非謂凡有精神疾病
    者均可不罰或減輕其刑，必以其犯罪行為確在精神疾病中者
    為限（最高法院22年度上字第1771號判例意旨參照）。且此
    項判斷標準，係以生理學及心理學之混合立法體例，區分為
    生理原因與心理結果，前者可依醫學專家之鑑定結果，判斷
    有無精神障礙或其他心智缺陷，後者則由法院判斷行為人於
    行為時，辨識其行為違法，或依其辨識而行為之能力，是否
    屬不能、欠缺或顯著減低，例如，重度智障者，對於殺人行
    為完全無法明瞭或難以明瞭其係法所禁止，又如患有被害妄
    想症之行為人，雖知殺人為法所不許，但因被害妄想，而無
    法控制或難以控制而殺害被害人，此觀上揭條文於94年2 月
    2 日是次修法之修正理由自明。是以，具體個案中行為人是
    否有「精神障礙或其他心智缺陷」一事，固應由醫學專家為
    之，惟就行為人於行為時「辨識其行為違法，或依其辨識而
    行為之能力」有無喪失或降低之判斷，則屬法院依卷證資料
    加以審酌之範圍，非謂一有精神障礙或心智缺陷之情形，即
    應遽認行為人辨識其行為違法或依其辨識而行為之能力有所
    喪失或降低（最高法院96年度台上字第5297號判決意旨參照
    ）。查被告固經高雄市立凱旋醫院診斷患有情感性精神病、
    安非他命依賴、反社會性人格障礙等疾病，而有易怒、激動
    、高昂、敵視、多話、失眠等症狀，於91年5 月29日至6 月
    14日、91年6 月20日至7 月11日、93年4 月22日至93年5 月
    18日、94年2 月12日至94年3 月1 日、94年3 月4 日至4 月
    7 日、95年6 月19日至8 月4 日、96年5 月8 日至12月2 日
    、97年2 月1 日至2 月14日、97年2 月15日至3 月13日、97
    年11月2 日至98年1 月12日、98年1 月26日至4 月1 日期間
    住院治療，及因此中度精神障礙，而領有中華民國身心障礙
    手冊等情，有高雄市立凱旋醫院99年3 月18日高市凱醫成字
    第0990001484號函所附病歷、中華民國身心障礙手冊各1 份
    附卷可憑（見原審99年度訴字第199 號卷第16-1至16-19 頁
    、偵卷第26頁），是被告患有上開精神疾病一事，堪可採信
    。惟被告經送高雄市立凱旋醫院為精神鑑定，該院鑑定結論
    認：「……案主於98年7 月12日到98年8 月5 日在本院住院
    治療，其出院前病歷記載案主情緒可自控、會談可切題回應
    、話量少，未再有明顯安非他命戒斷症狀，但有明顯不當行
    為（於病房賭博、抽菸等），同時並無明顯之幻聽、妄想或
    情緒障礙，顯示其當下處在疾病緩解期，加上案主表示案件
    發生當時其情緒穩定，沒有幻聽、幻視、妄想等症狀，也沒
    有使用酒精、安非他命、海洛因等物質，案主可以清楚表達
    當天事件發生經過，說明自己的立場，思考流暢性，邏輯性
    可，切題的回答當時的狀況與鑑定人員的詢問，記憶清晰，
    定向感清楚，輔以其判決書亦指出其對整個犯案過程之計畫
    ，以及訊問過程案主均可清楚描述刊登廣告之內容、性侵過
    程、家中事務等等，顯示案主案發當時意識清楚，定向感清
    晰，且言語思考切題合邏輯，並無明顯幻聽、妄想等精神病
    症狀或明顯情緒障礙之情形，推估案主行為當時其「辨識其
    行為違法或不能依其辨識而行為之能力」並無明顯減低之情
    形，更遑論「不能辨識其行為違法或欠缺其辨識而行為之能
    力」的情形……。」等語，有高雄市立凱旋醫院精神鑑定書
    附卷可稽（見本院卷第165-170 頁）。本院再參諸被告萌生
    犯意而為強制性交犯行之過程始末，係在預備階段，以刊登
    徵求外籍看護之廣告，為著手犯行之前置計畫，俟被害人受
    騙入住後，即趁深夜以送宵夜為由進入房內，嗣以性交易試
    探被害人，經被害人拒絕後，即以強暴、脅迫方式逞其私慾
    ，接續以手指、性器官、按摩棒插入被害人性器官內，及要
    求被害人施以口交，直到被害人不禁痛苦，憤而出口喝止，
    被告始停止犯行，已詳如前述。足見被告於著手為強制性交
    行為前，即出於有計畫性地，適時以藉口矇騙被害人，令被
    害人不疑有他而步步陷入求助無門之環境下，再遂行強暴、
    脅迫，使被害人任由被告以上開性交行為來刺激、滿足一己
    私慾，核其所為，實與一時性、偶發性、無計畫地，在無法
    克制自己之情況下，侵犯他人自由之情形存有大相逕庭之差
    別，則甚難想像被告係因患有上開疾病以致於辨識行為違法
    之能力顯著減低，或難以控制而為之。故認被告於行為時對
    知覺理解及判斷其所為係違法行為一事，並無喪失或大幅減
    退之情形，自難僅因被告有上開診斷、住院紀錄，遽認被告
    有何辨識行為違法之能力顯著減低或難以控制之情。是其行
    為時具有完全之責任能力，已甚為明確，不因被告是否患有
    精神障礙而有不同，揆諸上開說明，自無從因此予以減輕其
    刑，附此敘明。
四、原審因認被告犯罪事證明確，而依刑法第221 條第1 項、第
    47條第1 項規定論科，並審酌被告明知兩性本應互相尊重，
    不得侵犯他人身體性自主權，竟刊登徵求外籍看護之廣告誘
    騙被害人入住，復趁深夜時，藉口送宵夜為由進入房內，陷
    被害人於求助無門之環境下，即露出惡性，對被害人施以強
    暴、脅迫，並以手指、性器官、按摩棒，及要求被害人口交
    等方式，踐踏被害人身心感受，對被害人為強制性交，以滿
    足一己私慾等情，其所為不僅嚴重破壞人際關係之信任，更
    漠視被害人身體自主權，造成被害人身心飽受折磨、名節受
    損。又被告事後猶欲脫免罪責，不斷誣指被害人係與其性交
    易，造成被害人心理多次受創，迄今仍無法回歸正常生活，
    且因遭被告侵害，於偵查中及原審審理程序中回憶案發實況
    ，仍不禁一再當庭哭泣（見偵卷第60頁、原審99年度訴字第
    199 號卷宗第41頁），足見並無事證可證明被告犯後已有悔
    意，且造成損害情節嚴重，對於社會潛在性之危害非輕，及
    斟酌被告之犯罪動機、目的、手段、無業、教育程度為高中
    肄業（見原審99年度訴字第199 號卷第61頁）等一切情狀，
    量處有期徒刑8 年，以資懲儆。又說明扣案之按摩棒1 支，
    係被告所有供犯罪所用之物，為被告供承明確（見原審99年
    度訴字第199 號卷第58頁），斟酌該支按摩棒與被告為本件
    犯行具有直接密切關聯，且予以沒收，與被告上開犯罪情節
    比例相當，而依刑法第38條第1 項第2 款之規定，宣告沒收
    。認原審判決之認事用法，均無違誤，量刑亦稱妥適，被告
    否認犯行，指摘原審判決不當，而提起上訴，並無理由，均
    應駁回。
據上論結，應依刑事訴訟法第368 條，判決如主文。
本案經檢察官陳建年到庭執行職務。
中    華    民    國   100    年    2     月    25    日
                刑事第二庭  審判長法  官  林正雄
                                  法  官  黃壽燕
                                  法  官  邱明弘
以上正本證明與原本無異。
如不服本判決應於收受本判決後10日內向本院提出上訴書狀，其
未敘述上訴理由者，並得於提起上訴後10日內向本院補提理由書
狀（均須按他造當事人之人數附繕本）「切勿逕送上級法院」。
中    華    民    國   100    年    2     月    25    日
                                  書記官  林明威

附錄本判決論罪法條：
中華民國刑法第221 條
對於男女以強暴、脅迫、恐嚇、催眠術或其他違反其意願之方法
而為性交者，處3 年以上10年以下有期徒刑。
前項之未遂犯罰之。